【裁判字號】    98,重訴,177
【裁判日期】    980825
【裁判案由】    清償債務
【裁判全文】
臺灣臺南地方法院民事判決             98年度重訴字第177號
原      告  兆豐國際商業銀行股份有限公司東台南分公司
法定代理人  丁○○
訴訟代理人  戊○○
被      告  炬岡企業有限公司
                      統一編號.
法定代理人  甲○○
                      31號
被      告  乙○○○
                      31號
被      告  甲○○
                      31號
上列當事人間請求清償債務事件，經本院於民國98年8月11日言
詞辯論終結，判決如下：
    主      文
被告應連帶給付原告新臺幣貳仟陸佰肆拾陸萬仟零壹拾肆元，
及自民國98年5月22日起至民國98年6月21日止，按年利率百分之
3.75計算之利息，暨自民國98年6月22日起至清償日止，按年利
率百分之4.75計算之利息，及自民國98年6月22日起至清償日止
，逾期在六個月以內者，按年利率百分之0.375，逾期超過六個
月者，按年利率百分之0.75計算之違約金。
訴訟費用新臺幣貳拾肆萬肆仟玖佰拾陸元由被告連帶負擔。
    事實及理由
壹、程序方面：
一、原告法定代理人原為丙○○，嗣於訴訟進行中變更為丁○○
    ，並具狀聲明承受訴訟，應予准許
二、按訴狀送達後，原告不得將原訴變更或追加他訴。但擴張或
    減縮應受判決事項之聲明者，不在此限，此民事訴訟法第25
    5條第1項第3款定有明文。本件原告原起訴請求「被告應連
    帶給付原告新臺幣33,871,404元、美金111,000元，及約定
    利息、違約金，嗣於本院審理中變更聲明為：被告應連帶給
    付原告新台幣26,463,014元，及約定利息及違約金（見本院
    卷第18頁），核係減縮應受判決事項之聲明，揆諸上開規定
    ，尚無不合，應予准許。
三、本件被告經合法通知，未於言詞辯論期日到場，核無民事訴
    訟法第386條所列各款情形，爰依原告之聲請，由其一造辯
    論而為判決。
貳、實體方面：
一、本件原告起訴主張（本件原告原聲請對被告核發本院98年度
    司促字第14355號支付命令，經被告於法定期間合法提出異
    議，依法以原告支付命令之聲請，視為起訴）：
（一）緣被告即借款人炬岡企業有限公司於民國97年4月10日與
      原告簽訂綜合授信契約書，動用期限自民國97年4月19日
      至民國98年4月18日止。依綜合授信契約書第七條之購料
      借款第三款利息計付：新台幣按原告公告之基準利率加
      1.125%（目前為3.75%），按月繳付，及第四款，立約人
      同意自原告銀行墊付日起180天內清償，此有綜合授信契
      約書為證。
（二）借款人炬岡企業有限公司向原告借款明細如下：
  ┌───────┬─────┬────────┬─────┐
  │    借款日    │借款金額  │ 還款日期及金額 │結欠金額  │
  │              │ 新台幣） │                │          │
  ├───────┼─────┼────────┼─────┤
  │  97年12月4日 │14,290,468│ 5/22還7,408,390│6,882,078 │
  ├───────┼─────┼────────┼─────┤
  │  98年4月10日 │5,869,248 │                │5,869,248 │
  ├───────┼─────┼────────┼─────┤
  │  98年4月13日 │11,423,528│                │11,423,528│
  ├───────┼─────┼────────┼─────┤
  │  98年4月14日 │2,288,160 │                │2,288,160 │
  ├───────┼─────┼────────┼─────┤
  │  合計        │          │                │26,463,014│
  └───────┴─────┴────────┴─────┘
（三）被告即連帶保證人甲○○、乙○○○於97年4月10日簽訂
      連帶保證書保證借款人炬岡企業有限公司對原告所負之一
      切債務以本金美金貳佰萬元為限暨其利息、延遲利息、違
      約金、匯率變動差額等與主債務人炬岡企業有限公司負連
      帶清償之貴任。
（四）詎被告於民國98年4月30日起末依約繳付利息，經原告親
      到公司及發函催告仍未繳納，依授信約定書第九條第二項
      第一款之約定，債務已喪失期限利益，視為全部到期，截
      至98年5月4日為止，尚欠本金新台幣33,871,404元及美金
      111,000元，及其利息、遲延利息、違約金。查依兩造契
      約書第五條第一項之約定，借款遲延還本或付息時，本金
      自到期日起，利息自繳息日起，逾期六個月以內者，按約
      定利率之一成，逾期六個月以上者，其超逾六個月部份，
      按約定利率之二成計付違約金，另依契約書第五條第二項
      之約定除前項違約金外，並按約定利率加年息百分之一計
      付遲延利息。
（五）原告於98年5月22日以被告炬岡企業有限公司於原告處之
      存款新台幣11,333,447元，抵銷上開債務，計抵償費用
      新台幣194,000元4/21~5/21之利息新台幣112,457元
      本金新台幣7,408,390元本金美金111,000元。抵償後，
      被告炬岡企業有限公司尚欠原告26,463,014元及約定利息
      、違約金；被告甲○○、乙○○○既為連帶保證人，自應
      負連帶給付責任。爰依消費借貸及連帶保證之法律關係，
      提起本件訴訟等語。並聲明：如主文第1項所示。
二、得心證之理由：
（一）本件原告起訴主張之前揭事實，業據其提出綜合授信契約
      書、授信約定書、連帶保證書、放款明細帳、原告撥款當
      日公告之消費金融放款指標利率證明書、借款支用申請書
      各乙份（以上均影本）為證，核屬相符。被告雖對本院98
      年度司促字第14355號支付命令聲明異議，惟其僅泛言原
      告請求之系爭借款債務關係非比單純，有民事聲明異議狀
      1份存卷可參，並未就前揭原告主張之事實，提出書狀為
      具體之聲明或陳述，亦未指明原告主張之事實，有何具體
      不實之處。又被告對於原告主張之事實，嗣已分別於98年
      6月5日、98年7月2日、98年7月28日，收受支付命令聲請
      狀繕本、本院98年8月11日言詞辯論通知書、原告提出之
      民事準備書狀，此有本院送達證書9紙在卷足稽，堪認被
      告已於相當時期受合法之通知，然被告不但無正當理由而
      於言詞辯論期日不到場，亦未再提出任何書狀或證據資料
      爭執前揭原告主張之事實。綜合上開證據資料，自堪信原
      告之主張為真實。
（二）按借用人應於約定期限內，返還與借用物種類、品質、數
      量相同之物；遲延之債務，以支付金錢為標的者，債權人
      得請求依法定利率計算遲延利息，但約定利率較高者，仍
      從其約定利率；當事人得約定債務人於債務不履行時，應
      支付違約金， 民法第478條、第233條第1項、第250條第1
      項分別定有明文。次按稱保證者，謂當事人約定，一方於
      他方之債務人不履行債務時，由其代負履行責任之契約；
      保證債務，除契約另有訂定外，包含主債務之利息、違約
      金、損害賠償及其他從屬於主債務之負擔；連帶債務之債
      權人，得對於債務人中之一人或數人或其全體，同時或先
      後請求全部或一部之給付，連帶債務未全部履行前，全體
      債務人仍負連帶責任， 民法第739條、第740條、第273條
      分別定有明文。再按保證債務之所謂連帶，係指保證人與
      主債務人負同一債務，對於債權人各負全部給付之責任者
      而言，此就民法第272條第1項規定連帶債務之文義參照觀
      之甚明。 故連帶保證與普通保證不同，縱使無民法第746
      條所揭之情形， 亦不得主張同法第745條關於先訴抗辯之
      權利（最高法院45年台上字第1426號判例、88年度台上字
      第1815號判決意旨參照）。
（三）查本件原告主張被告炬岡企業有限公司邀同被告甲○○、
      乙○○○為連帶保證人向其借款，未按期依約清償一節，
      業如前述，揆諸前揭說明，原告依法自得向被告連帶請求
      積欠之借款、利息及違約金。
三、從而，原告依消費借貸及連帶保證之法律關係，請求被告連
    帶給付借款26,463,014元，及如主文第1項所示之利息與違
    約金，為有理由，應予准許。
四、本件依民事訴訟法87條第1項確定訴訟費用額（即裁判費
    244,936元）如主文第2項所示。
五、據上論結，本件原告之訴為有理由，依民事訴訟法第385條
    第1項前段、第85條第2項、第87條第1項，判決如主文。
中    華    民    國    98    年    8     月    25    日
                  民事第二庭    法  官  張麗娟
以上正本係照原本作成。
如不服本判決，應於送達後廿日內，向本院提出上訴狀並表明上
訴理由，如於本判決宣示後送達前提起上訴者，應於判決送達後
廿日內補提上訴理由書（須附繕本）。
中    華    民    國    98    年    8     月    25    日
                                書記官  楊宗倫


司法院資訊處製作；財團法人民間司法改革基金會備份。
